臺灣高等法院臺中分院刑事裁定         100年度抗字第1025號
抗  告  人
即  受刑人  林東輝
上列抗告人因竊盜案件，不服臺灣臺中地方法院中華民國 100年
10月27日裁定（ 100年度聲字第4015號），提起抗告，本院裁定
如下：
    主  文
抗告駁回。
    理  由
一、抗告意旨略以：受刑人林東輝（下稱抗告人）因竊盜案件，
    經臺灣臺中地方法院100年度簡字第517號判處應執行刑有期
    徒刑壹年，如易科罰金，以新台幣1千元折算1日確定，並經
    臺中地方法院檢察署100年度執字第10844號通知於民國（下
    同）100年9月27日14時到案執行。惟抗告人因家庭、職業關
    係，如入監執行，勢必影響幼子之養育與工作維持之生計，
    入監執行顯有困難，曾向臺灣臺中地方法院檢察署給股書記
    官電話詢問是否得易科罰金，經給股書記官確認得易科罰金
    後，抗告人始於上開應到日期攜帶新台幣 365,000元要繳納
    罰金，然抗告人報到時卻遭移送臺中監獄執行，罰金則通知
    配偶領回，執行顯有不當。況該盜案件經抗告人犯後坦承犯
    行，並與被害人達成和解並賠償損失，故檢察官與法官均同
    意認罪協商判決與簡易判決，抗告人並無刑法第41條第 1項
    但書「但易科罰金，難收矯正之效或難以維持法秩序者，不
    在此限」之情形。縱使抗告人曾於96年間因竊盜案件判刑 1
    年6月，惟本件竊盜案距96年間之竊盜案件已隔4年之久，顯
    見抗告人已記取教訓，感到悔意。又本件判決書並無提及刑
    法第41條但書之規定，原裁定依此駁回抗告人之異議，顯然
    理由不備，請求廢棄原裁定，以維持受刑人之權益等云云。
二、按受刑人或其法定代理人或配偶，以檢察官執行之指揮為不
    當者，得向諭知該裁判之法院聲明異議；法院應就疑義或異
    議之聲明裁定之，刑事訴訟法第484條、第486條分別定有明
    文。次按「犯最重本刑為 5年以下有期徒刑以下之刑之罪，
    而受 6個月以下有期徒刑或拘役之宣告者，得以1千元、2千
    元或3千元折算1日，易科罰金。但確因不執行所宣告之刑，
    難收矯正之效，或難以維持法秩序者，不在此限。」刑法第
    41條第 1項定有明文。準此，有期徒刑或拘役得易科罰金之
    案件，法院所諭知者，僅係易科罰金時之折算標準而已，至
    於是否准予易科罰金，仍賦予執行檢察官視個案具體情形，
    依前開法律規定而為裁量，亦即執行檢察官得考量受刑人之
    一切主、客觀條件，審酌其如不接受有期徒刑或拘役之執行
    ，是否難達科刑之目的、收矯正之成效或維持法秩序等，以
    作為其裁量是否准予易科罰金之憑據，非謂受刑人受 6個月
    以下有期徒刑或拘役之宣告時，執行檢察官即必然應准予易
    科罰金。且上開法條所稱「難收矯正之效」及「難以維持法
    秩序」，均屬不確定法律概念，此乃立法者賦予執行者能依
    具體個案，考量犯罪所造成法秩序等公益之危害大小、施以
    自由刑，避免受刑人再犯之效果高低等因素，據以審酌得否
    准予易科罰金，亦即執行者所為關於自由刑一般預防（維持
    法秩序）與特別預防（有效矯治受刑人使其回歸社會）目的
    之衡平裁量，非謂僅因受刑人個人家庭、生活處遇值得同情
    即應予以准許；且法律賦予執行檢察官此項裁量權，僅在發
    生違法裁量或有裁量瑕疵時，法院始有介入審查之必要（最
    高法院97年度台抗字第576號、98年度台抗字第102號裁定要
    旨參照），如執行檢察官於執行處分時，已具體說明不准易
    科罰金之理由，且未有逾越法律授權、專斷等濫用權力之情
    事，自不得遽謂執行檢察官之執行指揮為不當。
三、經查：
  (一)本件抗告人林東輝因犯竊盜罪，共 8罪，經臺灣臺中地方法
    院100年度簡字第517號判決分別處有期徒刑 3月，如易科罰
    金以新台幣1,000元折算1日，定應執行刑有期徒刑 1年，如
    易科罰金，以新台幣1,000元折算1日確定等情，業經本院調
    閱臺灣臺中地方法院100年度簡字第517號判決，核閱無訛，
    並有臺灣高等法院被告前案紀錄表在卷可憑。又抗告人就上
    開 8次竊盜犯行所定應執行刑，於臺灣臺中地方法院檢察署
    執行時聲請易科罰金，經執行檢察官認：「本件被告竊盜前
    科甚多，本次亦係犯 8次竊盜罪，非予發監執行刑，顯難收
    矯正之效」為由，乃不准抗告人易科罰金之聲請，將抗告人
    發監執行，亦有臺灣臺中地方法院檢察署點名單（執 10844
    卷第23頁）、執行指揮書（執108 44卷第35頁）可憑，均經
    本院調卷核閱屬實。再查，抗告人曾有違反麻醉藥品管理條
    例、多次竊盜、多次違反毒品危害防制條例等前科，素行不
    佳，復受刑人確曾於84、92、96年間均犯竊盜案件，分經法
    院判處有期徒刑6月、8月、6月、6月、6月、6月、 8月，分
    應執行有期徒刑6月、1年、1年6月確定，且其中於96年因竊
    盜案件應執有期徒刑1年6月部分因與另案違反毒品危害防制
    條例案件應執行之有期徒刑8月，定應執行有期徒刑2年確定
    ，自97年 7月30起入監執行，刑期原應至99年11月18日執行
    完畢，惟自99年 8月26日起假釋出監等情，亦有臺灣高等法
    院被告前案紀錄表可佐，則抗告人於前開99年 8月26日假釋
    出監甫未逾 3月，即於99年11月2日、5日再犯本案（即臺灣
    臺中地方法院100年度簡字第517號判決）之竊盜案件共 8罪
    ，亦有臺灣臺中地方法院100年度簡字第517號判決所附之起
    訴書附表可佐（原審517卷第4-5頁），顯見抗告人經入監服
    刑復經假釋出監後，於假釋期間竟仍不思悛悔警惕、守法意
    識仍薄弱，並尚未達到矯治之目的，故執行檢察官依抗告人
    犯罪情狀，認如不使抗告人入監執行難以收矯治之效，乃本
    其法律所賦與指揮刑罰執行職權之行使，對具體個案所為之
    判斷，據而不准受刑人易科罰金，尚難謂有何逾越法律授權
    、專斷等濫用權力之情事，此外複查無檢察官上開裁量權之
    行使有何瑕疵之情事，實難謂其執行之指揮為不當。
  (二)再按刑事訴訟法第451條之1所定簡易程序求刑協商制度，不
    論其第1項「偵查中求刑協商」或第3項「審判中求刑協商」
    ，皆在擴大簡易程序力求迅速審結之功能，同條第四項乃定
    明除有該條但書情形外，法院判決時，應受檢察官求刑或緩
    刑請求範圍之限制。又基於已尊重當事人意願而為判決，同
    法第455條之1第2項復規定：「依第451條之 1之請求所為之
    科刑判決，不得上訴。」此所謂「依第451條之1之請求」，
    自包括該法條第1項「偵查中求刑協商」及第3項「審判中求
    刑協商」所為之科刑判決，皆不得上訴，以落實此等輕微明
    確案件早日定讞之立法目的（最高法院96年度台上字第6861
    號判決可資參照）。受判決人於上開竊盜案件，依刑事訴訴
    法第 451條之1第3項於審判程序中表明願受科刑範圍內之處
    刑，有該案（臺灣臺中地方法院100年易字第1884號即100年
    簡字第 517號之100年7月21日之準備程序筆錄可佐（易1884
    卷第39頁），並非如抗告人所陳明作為刑法第41條但書規定
    之判斷標準，故抗告理由猶稱：該案件經受刑人犯後坦承犯
    行，並與被害人達成和解並賠償損失，故檢察官與法官均同
    意認罪協商判決，即不具有刑法第41條第 1項但書適用之云
    云，尚屬有誤，並非可採。
  (三)至抗告意旨所稱受刑人家庭與職業關係，如送監執行，勢必
    影響幼子之養育與工作維持之生計、抗告人現有正當之工作
    ，不宜入監服刑云云。惟查，檢察官審酌「本件被告竊盜前
    科甚多，本次亦係犯 8次竊盜罪，非予發監執行刑，顯難收
    矯正之效」為由，而不准抗告人易科罰金，符刑法第41條第
    1 項但書之規定，抗告人上開所指，仍無礙本件抗告人非予
    發監執行，顯難收矯正之效之認定，是抗告人此部分抗告無
    理由。
四、綜上所述，本院綜觀全卷並審酌上情，認本件執行檢察官於
    指揮執行時，依受刑人之犯罪情節，已具體說明不准受刑人
    聲請易科罰金之理由，本於法律所賦與檢察官指揮刑罰執行
    職權之行使，對具體個案所為判斷，難謂有逾越法律授權或
    專斷等濫用權力之情事。此外，復查無檢察官上開裁量權行
    使有何濫用或瑕疵情事。原審依據前揭判決認定犯罪事實之
    理由及依據，審酌本案檢察官不准受刑人就上開罪刑聲請易
    科罰金之執行指揮並無不當違法之情狀，並於原裁定中敘明
    論斷之理由，駁回抗告人之異議，經核屬有據。抗告人仍執
    前詞提起抗告，指摘原裁定不當，請求撤銷另為適法裁定，
    並無理由，應予駁回。
據上論斷，依刑事訴訟法第412條，裁定如主文。
中    華    民    國   100    年    12    月    8     日
          刑事第十二庭    審判長法  官  康應龍
                                法  官  王國棟
                                法  官  黃家慧
上列正本證明與原本無異。
不得再抗告。
                                書記官  江丞晏
中    華    民    國   100    年    12    月    8     日